【裁判字號】    90,易,3276
【裁判日期】    901226
【裁判案由】    傷害等
【裁判全文】
臺灣板橋地方法院刑事判決                          九十年度易字第三二七六號
    公  訴  人  臺灣板橋地方法院檢察署檢察官
    被      告  甲○○
右列被告因傷害案件，經檢察官提起公訴（九十年度偵字第一四二一一號），本院判
決如左：
    主  文
甲○○對於公務員依法執行職務時，施強暴，處拘役肆拾日，如易科罰金以佰元折
算壹日。
    事  實
一甲○○前於民國八十三年間，因賭博案件，經本院判處有期徒刑四月，緩刑三年確
  定（緩刑未經撤銷）；復於八十四年七月三十一日因違反麻醉藥品管理條例案件，
  經臺灣臺北地方法院於八十四年九月二十二日判處拘役五十九日確定，並於八十四
  年十月二十七日易科罰金執行完畢（均不構成累犯）。竟猶不思戒慎黽勉，又於九
  十年八月二十四日十四時十分許，酒後搭乘其男友林建庭所騎乘之車號ＧＦＹ─六
  九二號重型機車，由台北縣板橋市○○路○段「一六八餐廳」出發，沿雙十路行駛
  ，因林建庭於駛經板橋市○○路○段「華泰銀行」前五十公尺處時，騎乘上開機車
  蛇行，為彼時穿著警察制服，適擔任巡邏勤務，並負責同日十三時至十五時金融機
  構守望工作之臺北縣警察局海山分局江翠派出所警員陳松山發現，認渠等行狀可疑
  ，即上前攔檢，詎林建庭不予理會，仍繼續向前行駛。嗣林建庭在板橋市○○路及
  松柏街口，因遇紅燈停車，陳松山見狀即追上前去，要求林建庭出示證件，乃甲○
  ○明知陳松山為警察，且係適法執行職務，竟基於妨害公務及侮辱之犯意，趨前阻
  撓，扭扯陳松山之衣領，並出口以「警察不務正業」及髒話等語當場侮辱依法執行
  職務之員警陳松山（公然侮辱部分未據陳松山告訴）。雖陳松山不予置理，繼續要
  求林建庭及甲○○出示證件，惟甲○○等仍拒絕出示，陳松山遂拿起警用無線電呼
  叫派出所值班警員，請求支援，甲○○見狀，又接續前述妨害公務之犯意，以手撥
  打陳松山，欲阻止陳員使用無線電，並摑打陳松山之臉頰，且抓傷陳松山之胸口，
  更腳踹陳松山之腹部，致陳松山受有下唇血腫及前胸及頭部瘀傷、腹部挫傷之傷害
  （傷害部分已經陳松山撤回告訴，見後述理由貳部分）。迄同日十四時十五分許，
  支援陳松山之警力到達上開現場，始將甲○○帶回警局。
二案經陳松山訴由台北縣警察局海山分局報請臺灣板橋地方法院檢察署檢察官偵查起
  訴。
    理  由
壹、有罪部分
  一認定犯罪事實所憑之證據及理由
    (一)右揭事實，業據告訴人即警員陳松山指訴綦詳，即渠：
      1.於警訊中指稱「我在九十年八月二十四日擔服十三時至十五時之金融機構守
        望勤務，於十四時五分許，在板橋市○○路二段華泰銀行執行守望時，見林
        建庭駕駛重機車ＧＦＹ─六九二於車道上蛇行，有明顯危險駕駛之行為，我
        就進行攔檢，該機車拒絕停車繼續向前行駛，於雙十路與松柏街口遇紅燈停
        下，我見該車已停下，即向前攔檢，要求該車駕駛林建庭出示證件，其後座
        乘客甲○○突然趨前阻撓，並扭扯我的衣領，當場辱罵『警察不務正業』及
        髒話等，我不予理會：：：只是：：：要求稽查駕駛執照，該民始終拒絕出
        示，且甲○○再阻撓執行公務，並開始向我暴力攻擊，我始向派出所值班請
        求支援，該女此時以手撥打我，並阻止我使用無線電，而且瘋狂攻擊我，造
        成我下唇血腫及胸、頸部瘀傷：：：」等語。
      2.於本院審理中指稱「九十年八月二十四日我是擔任勤區查察，包括巡邏、守
        望、臨檢、戶口查察等」、「我當時是擔任華泰銀行的安全維護，這工作需
        要實施盤查路檢，因為當時被告跟男友共騎一部機車行經發生地點前五十公
        尺處，發現他們駕車蛇行，我上前盤查他們時，他們視若無睹，後來才將他
        們強行攔下」、「我當時是穿制服」、「我們執行安全維護是不能進入銀行
        裡面，而要注意周遭的狀況及提領款項的人，雖然他們距離銀行還有五十公
        尺，但是他們行車狀況相當可疑，所以對他們盤檢也是我們的職責所在」、
        「當時陳小姐在我跟他們兩個要證件時，喝得醉醺醺，她也沒有聽懂我講的
        話的意思，她說他們夫妻吵架關我什麼事，我跟她說：：：我們有權索驗證
        件，如果不合作就要帶他們回所，結果陳小姐就上前撥打我的無線電及拉扯
        我的制服，我就閃躲她，並且要對她施以強制力，結果她就踢我一腳，後來
        我通報基地派出所，請求支援，支援的同仁三至五分鐘就來了，她還在鬧，
        因為當時三立電視台記者路過現場也有看到這個情況，有全程錄影，當時我
        們主管也有在場坐鎮，所以為顧及警察維護公權力之形象，我們就將帶回派
        出所」、「因為被告有明顯妨害公務之行為，同仁不得已要將她帶回，才將
        她上手銬」等情。
    (二)而證人林建庭於警訊中亦證稱：被告甲○○有與警察拉扯及激動地用腳踢警察
      警察；另一證人乙○○於警訊中亦稱：伊當時聽到所任職之涮涮鍋店內之客人
      喊說外面有警察被打，伊即探頭往外看，便看到該名女子用手腳在毆打一名警
      察等語。
    (三)即被告甲○○於警訊中亦自承：伊當時有與警察拉扯，且發現警察在呼叫無線
      電，就開始撇（甩）他，正中右臉頰，也有抓傷其胸口及補踹一腳；嗣於檢察
      官偵查中復稱：有用腳踢警察；並於本院審理時再供承：有對警察施以拳打腳
      踢等情。
    (四)告訴人陳松山因而受有上揭傷害，並有中英醫院診斷證明書一紙附卷可稽。
    (五)被告甲○○雖於偵查中辯稱：伊當時有喝酒，不確定有罵「警察不務正業」及
      髒話云云；又於本院審理中一度辯稱：伊當天未與林建庭騎機車蛇行，只是與
      林建庭在路邊吵架，伊有叫警察不要管閑事，警察拿無線電時，伊未以手去碰
      他，是警察要對伊上手銬，伊才以手腳踢打等語。第查：
      1.關於被告確有當場辱罵警員之行為，既據證人陳松山指證在卷，已如上述，
        再徵諸一般攻擊執勤警員之情形，行為人除以拳、腳、棒棍等相向外，未有
        不惡言隨之者。而本件被告既自陳伊當時不但有喝酒，且亦有對警員陳松山
        施以拳打腳踢，足見當時被告對於警員陳松山甚為不滿，是其於酒後盛怒之
        下出口辱罵警察，要與常情無違。況其嗣於本院最後審理期日業已自陳：「
        ．．．．是警察用無線電呼叫，伊才開罵．．．．」，被告前所辯不確定有
        罵警察一節，顯係飾卸之詞，為無可採。
      2.其次，關於被告所辯：伊只是與林建庭在路邊吵架，並未騎車違規，警察竟
        要對伊上手銬，伊係於警察對其上手銬之後，始施以拳打腳踢，意謂警察陳
        松山當時有違法執行職務一節，依卷附警員陳松山所制作經其主管長官簽章
        之職務報告顯示，渠於前揭時地攔檢被告甲○○與其男友林建庭時，確係台
        北縣警察局海山分局江翠派出所員警；而據陳松山前述所言，伊彼時又正在
        執行巡邏勤務，並負責轄區內金融機構之守望（安全維護）工作，揆諸警察
        勤務條例第十一條第二款及第四款之規定，其為查察奸宄，防止危害，並應
        執行檢查、取締、盤詰及其他一般警察勤務，或擔任警戒、警衛、管制，並
        受理報告，解釋疑難，整理交通秩序及執行一般警察勤務。本件被告甲○○
        ，無論其當時係因男友林建庭駕機車載伊蛇行（此於道路交通管理處罰條例
        第四十三條定有處罰明文），或係與林建廷在路邊吵架（按：在公共場所口
        角紛爭，社會秩序維護法第七十三條第一款亦著有處罰規定），警員陳松山
        上前攔檢盤查，要屬其依法執行職務之範圍。被告甲○○不服陳員之攔查，
        出手拉扯並進而對陳員加以辱罵及施以拳打腳踢，警員陳松山認其已構成刑
        法上之妨害公務罪，因而呼叫同仁前來支援，將被告甲○○上手銬強制帶回
        派出所，於法並無不合。是被告甲○○就此部分之指責，亦無可取。
    (六)綜上所述，本件事證已明，被告前開辯解均不足為其有利之佐證，其犯行堪以
      認定。
  二論罪科刑之理由
    (一)被告所為關於對依法執行職務之警員加以拉扯及施以拳打腳踢部分，核係犯刑
      法第一百三十五條第一項之罪。
    (二)被告所為關於對依法執行職務之公務員，當場辱罵「警察不務正業」及髒話部
      分，核係犯刑法第一百四十條之罪。
    (三)被告對警員拉扯及施以拳打腳踢之行為，時間上雖稍有先後，惟其係於同一地
      點，對警察之同一攔查行為表示不滿之接續作為，應被告係基於接續之犯意而
      為，非有何概括犯意之可言。
    (四)被告所犯上開二罪，時間緊接，地點相同，且係因不滿警員攔查所引發之一連
      串妨害公務犯行，於其主觀上無法割裂其犯意，自非各別起意，應認二者有方
      法結果之牽連關係，從一較重之刑法第一百三十五條第一項之妨害公務執行罪
      處斷。
    (五)公訴人固認被告所犯上開二罪，應依刑法第五十五條之規定，從一重罪處斷，
      惟其以被告係一行為而觸犯二罪名，為想像競合犯，尚非的論，附此敘明。
    (六)爰審酌被告前有如事實欄所載賭博及違反麻醉藥品管理條例等犯行（有臺灣高
      等法院被告全國前案紀錄表及臺灣高等法院檢察署刑案紀錄簡覆表在卷可憑）
      之品行，復於酒後因不服警察盤查，進而拉扯警員及對之當場辱罵並施以拳打
      腳踢之犯罪動機、目的、手段、所生危害併其犯後態度，及警員陳松山於本院
      審理中表示願意原諒被告等一切情狀，量處如主文所示之刑，並諭知易科罰金
      折算標準，以資薄懲。
貳、對於檢察官其餘起訴之判斷
  一公訴意旨另以：被告甲○○於前揭時地，因見警員陳松山拿起警用無線電呼叫派
    出所值班警員，請求支援，而以手撥打陳松山，欲阻止陳員使用無線電，並摑打
    陳松山之臉頰，且抓傷陳松山之胸口，更腳踹陳松山之腹部，致陳松山受有下唇
    血腫及前胸及頭部瘀傷、腹部挫傷之傷害，認被告另涉有傷害罪嫌云云。
  二按告訴乃論之罪，告訴人於第一審辯論終結前，得撤回其告訴，刑事訴訟法第二
    百三十八條第一項定有明文；又告訴乃論之罪，其告訴經撤回者，應諭知不受理
    之判決，同法第三百零三條第三款亦著有規定。經查：本件被告甲○○被訴傷害
    犯行部分，係犯刑法第二百七十七條第一項之普通傷害罪，依同法第二百八十七
    條前段之規定，須告訴乃論，茲據告訴人陳松山於九十年十一月十九日在本院審
    理中具狀撤回關於此一傷害部分之告訴，有其具名之撤回告訴狀一紙在卷足憑，
    揆諸上開規定，本應就此部分另行判決公訴不受理，惟因公訴人以被告此部分犯
    行與前開被告經起訴認有罪部分之犯罪事實，有想像競合之裁判上一罪關係，本
    院無從依數罪併罰之例，將之分別判決，爰不另為公訴不受理之諭知，併此敘明
    。
、適用之法律
  一刑事訴訟法第二百九十九條第一項前段。
  二刑法第一百三十五條第一項、第一百四十條、第五十五條、第四十一條第一項前
    段。
  三罰金罰鍰提高標準條例第一條前段、第二條。
本案經檢察官陳柏厚到庭執行職務。
中      華      民      國    九十      年     十二     月    二十六    日
                              臺灣板橋地方法院刑事第五庭
                                  法    官  余來炎
右正本證明與原本無異。
如不服本判決，應於判決送達後十日內向本院提出上訴狀 (應附繕本) ，上訴於
臺灣高等法院。
                                  書 記 官  白俊傑
中      華      民      國    九十一    年       一     月        七    日
附錄本案論罪科刑法條全文：
刑法第一百三十五條（妨害公務執行及職務強制罪）
對於公務員依法執行職務時，施強暴脅迫者，處三年以下有期徒刑、拘役或三百元以
下罰金。
意圖使公務員執行一定之職務或妨害其依法執行一定之職務或使公務員辭職，而施強
暴脅迫者，亦同。
犯前二項之罪，因而致公務員於死者，處無期徒刑或七年以上有期徒刑。致重傷者，
處三年以上、十年以下有期徒刑。
刑法第一百四十條（侮辱公務員公署罪）
於公務員依法執行職務時，當場侮辱，或對於其依法執行之職務公然侮辱者，處六月
以下有期徒刑、拘役或一百元以下罰金。
對於公署公然侮辱者亦同。


司法院資訊處製作；財團法人民間司法改革基金會備份。
